臺灣高等法院刑事判決　　　　　　　　 96年度上訴字第504號
上　訴　人
即　被　告　甲○○
上列上訴人因違反著作權法等案件，不服臺灣板橋地方法院94年
度訴字第2299號，中華民國95年11月30日第一審判決（起訴案號
：臺灣板橋地方法院檢察署94年度偵字第6251號、94年度偵字第
7231號、94年度偵字第9885號），，提起上訴，被告就被訴事實
為有罪陳述，本院合議庭裁定適用簡式審判程序審理，判決如下
：
    主  文
上訴駁回。
    事  實
一、甲○○於民國93年10月間，頂下胡富新（胡富新連續明知係
    侵害著作財產權之重製光碟而散布，經判處有期徒刑1年，
    緩刑3年確定），位於臺北縣永和市○○路○段277號1樓之「
    遊戲達人電視遊樂器專賣店」後，更改店名為「復古電玩屋
    電視遊樂器專賣店」，明知附表壹編號一、二所示「play
    station」、「ps設計圖」係日商新力公司，向經濟部智慧
    財產局註冊登記，取得商標專用權，指定使用於附表壹編號
    一、二「指定專用商品」欄所示之商品，現仍在專用期間，
    未得商標權人同意，不得於同一商品或服務，使用相同之註
    冊商標，亦不得於類似之商品或服務，使用相同之註冊商標
    或團體商標，或於同一或類似之商品或服務，使用近似於其
    註冊商標或團體商標之商標，致相關消費者混淆誤認之虞。
    復明知附表參、附表肆遊戲軟體內含之「Library Codes
    for the Play Station 2　computer　entertainment system
    」，係新力公司享有著作財產權，受我國著作權法保護之電
    腦程式著作。詎仍自93年12月中旬起，陸續利用位於臺北縣
    永和市○○路○段328巷7弄4號住處之電腦，透過網際網路，
    向大陸地區不明網站購入未經新力公司同意而擅自重製侵害
    上列著作財產權、未經新力公司同意自於同一商品使用附表
    壹編號一、二所示商標之遊戲光碟片，或自行以住處電腦燒
    錄器重製後，基於販賣仿冒商標商品之概括犯意，暨以犯意
    圖銷售而擅自以重製於光碟之方法侵害他人之著作財產權為
    常業、以侵害他人著作財產權而散布光碟重製物為常業之犯
    意，自93年12月起，利用住處之電腦，透過網際網路，利用
    「aa00000000@yahoo.com.tw」電子郵件信箱，並留下連絡
    電話0000000000號，以發送電子郵件目錄之方式，將每片盜
    版光碟以130元至150元不等之價格，向不特定之人販售，俟
    訂購客戶將應付之款項匯入甲○○所開立之富邦商業銀行「
    00000000000000」號帳戶後，甲○○即將客戶所訂購之盜版
    遊戲光碟片，以郵寄方式，寄送至客戶指定之地點，以此方
    式牟取利益，並恃以為生，足生損害於新力公司；嗣分別於
    （一）、93年12月20日，在「復古電玩屋電視遊樂器專賣店
    」上址，經警查獲，並扣得附表參所示盜版遊戲光碟、附表
    伍編號一所示甲○○所有供其犯上開犯行用之PS2戲光碟目
    錄柒冊。（二）、94年4月22日12時許，在其位於臺北縣永
    和市○○路○段227號住處，經警查獲，並扣得附表肆所示盜
    版遊戲光碟，及供甲○○犯侵害著作權罪所用如附表伍編號
    二、四、七所示之物，暨甲○○所有供其犯上開犯行預備如
    附表伍編號三、五、六、八、九所示之物。
二、案經新力公司訴由法務部調查局臺北市調查處及內政部警政
    署保安警察隊第二總隊第一中隊報請臺灣板橋地方法院檢察
    署檢察官偵查起訴。
  　理　由
一、有罪部分：
（一）、上揭事實，業據被告甲○○坦承不諱，核與1、告訴人
        新力公司代理人指訴被害情節（參見法務部調查局臺北
        市調查處卷2第6頁至第9頁、94年度偵字6251號卷第26
        頁、第51頁至第55頁）、證人胡富新偵訊時結證情節（
        參見94年度偵字第6251號卷第16頁），互核相符，復有
        1、附表壹編號一、二所示商標註冊證影本（附法務部
        調查局臺北市調查處卷2第12頁至第13頁）。2、「Libr
        ary Codes for the IP申請人資料computerentertainm
        ent system」著作權證明足參（94年度偵字第6251號卷
        第31頁至第34頁）。3、扣案如附表參、肆所示盜版遊
        戲光碟。4、扣案如附表伍所示物品。5、查獲現場照片
        （附法務部調查局臺北市調查處卷2第34頁至第42頁）
        。6、Play Station 2系統真品遊戲軟體光碟標示面與
        外包裝封面影本（附94年度偵字第6251號卷第35頁、第
        36頁）。7、事實欄所示電子郵件內容及盜版戲光碟目
        錄（附94年度偵字第7231號卷第43頁至第54 頁）。8、
        販賣盜版戲光碟『售後服務』等資料（附同上卷第55頁
        、第56頁）。9、IP登入Play Station 2（附同上卷第
        53頁）。10、原審勘驗筆錄（附原審卷）等足佐，事證
        明確，被告甲○○之上揭犯行，堪予認定。
（二）、被告為事實欄所示行為後，刑法業經總統於94年2月2日
        以總統華總一義字第09400014901號令修正公布第1～3
        、5、10、11、15、16、19、25～27、第4章章名、28～
        31、33～38、40～42、46、47、49、51、55、57 ～59
        、61～65、67、68、74～80、83～90、91－1、93 、96
        、98、99、157、182、220、222、225、229－1、231、
        231－1、296－1、297、315－1、315－2、316、341、
        343條條文；增訂第40－1、75－1條條文；刪除第56、
        81、94、97、267、322、327、331、340、345、350條
        條文；並自95年7月1日施行。現行刑法第2條第1項規定
        ：「行為後法律有變更者，適用行為時之法律。但行為
        後之法律有利於行為人者，適用最有利於行為人之法律
        。」，其中1、商標法第82條規定：「明知為前條商品
        而販賣、意圖販賣而陳列、輸出或輸入者，處1年以下
        有期徒刑、拘役或科或併科新臺幣5萬元以下罰金。」
        ；惟現行刑法第33條第5款規定「罰金：新臺幣1千元以
        上，以百元計算之。」。修正後罰金刑最低度重於行為
        時法，新法非有利於行為人。2、現行刑法第55條修正
        為「一行為而觸犯數罪名者，從一重處斷。但不得科以
        較輕罪名所定最輕本刑以下之刑。」。上開條文但書係
        科刑限制，為法理之明文化，非屬法律變更（最高法院
        95年第8次刑事庭會議決議意旨參照）。3、行為時刑法
        第55條條後段規定：「犯一罪而其方法或結果之行為犯
        他罪名者，從一重處斷。」。現行刑法刪除第55條關於
        牽連犯之規定；比較新、舊法律，新法非有利於行為人
        。4、又被告甲○○行為後，著作權法業經總統於95年
        5月30日以總統華總一義字第095007576 1號令修正公布
        第98、99～102、117條條文；刪除第94條條文；並自95
        年7月1日施行。修正前著作權法第94條規定「以犯第91
        條第1項、第2項、第91條之1、第92條或第93條之罪為
        常業者，處1年以上7年以下有期徒刑，得併科新臺幣30
        萬元以上300萬元以下罰金。」、「以犯第91條第3項之
        罪為常業者，處1年以上7年以下有期徒刑，得併科新臺
        幣80萬元以上800萬元以下罰金。」；惟參酌現行刑法
        刪除連續犯之規定以觀，以附表參、肆所示盜版光碟合
        計172片，每罪依著作權法第91條第3項、第91條之1第3
        項前段，量處最低法定期有期徒6月後，合併定執行刑
        ，亦遠較修正前著作權法第94條所定徒刑最高度為重，
        比較修正前、後著作權法之規定，新法非有利於被告甲
        ○○。
（三）、核被告甲○○所為，係犯修正前著作權法第94條第2項
        之「以犯同法第91條第3項意圖銷售而擅自以重製於光
        碟之方法侵害他人之著作財產權為常業罪」、同法第9
        4條第1項之「以犯第91條之1第3項以明知係侵害著作財
        產權之重製光碟而散布為常業罪」、商標法第82條販賣
        仿冒商標商品罪；意圖散布而持有重製光碟之低度行為
        ，為散布之高度行為所吸收，不另論罪；其以一販賣行
        為觸犯明知係侵害著作財產權之重製光碟而散布為常業
        罪、販賣仿冒商標商品，依想像競合犯之規定，論以明
        知係侵害著作財產權之重製光碟而散布為常業罪；所犯
        「意圖銷售而擅自以重製於光碟之方法侵害他人之著作
        財產權為常業罪」、「以明知係侵害著作財產權之重製
        光碟而散布為常業罪」，有方法結果之牽連關係，依修
        正前刑法牽連犯之規定，從一重論以「意圖銷售而擅自
        以重製於光碟之方法侵害他人之著作財產權為常業罪」
        。
（四）、原審因依商標法第82條、第83條，修正前著作權法第94
        條第1項、第2項、修正前第98條前段，刑法第2條第1項
        前段、修正前刑法第11條前段、修正前刑法第55條、第
        38條第1項第2款規定，並審酌被告甲○○犯罪之動機、
        目的、手段、所致之危害，暨犯罪後態度等一切情狀，
        以被告甲○○以犯意圖銷售而擅自以重製於光碟之方法
        侵害他人之著作財產權為常業，處有期徒刑1年2月，就
        扣案如附表參、附表肆編號一至一二八所示盜版遊戲光
        碟，暨附表伍編號一、二、四、七所示之物，均係供甲
        ○○犯本件侵害著作權常業罪所用之物，依修正前著作
        權法第98條前段規定，宣告沒收，扣案如附表肆編號12
        9至161所示盜版遊戲光碟，係供被告甲○○犯本件侵害
        著作權常業罪所用之物，復係侵害他人商標權之物，依
        修正前著作權法第98條前段、商標法第83條規定，宣告
        沒收，扣案如附表伍編號三、五、六、八、九所示物品
        ，係甲○○所有供其犯本罪「預備」之物，併依刑法第
        38條第1項第2款宣告沒收，其認事用法，洵無違誤，量
        刑亦屬妥適，被告上訴請求宣告緩刑，指摘原判決不當
        ，雖非無見，然被告以犯意圖銷售而擅自以重製於光碟
        之方法侵害他人之著作財產權為常業，值此我國保護著
        作權法不遺餘力之際，所為犯行惡性非輕，且無法與告
        訴人公司達成和解，其上訴尚難謂有理由，應予駁回。
二、不另為無罪諭知部份：
（一）、公訴意旨另以：1、被告甲○○所為事實欄所示犯行，
        於該等盜版光碟軟體內，虛偽記載「Licensed by Sony
        Computer Entertainment inc.」等授權文字，足以表
        示該等軟體，係新力公司生產或授權生產之一定用意證
        明，因認被告甲○○尚涉此部分行使偽造私文書犯嫌。
        2、被告胡富新所為事實欄所示犯行，尚侵害附表壹編
        號一、二、附表壹之壹所示商標專用權。因認被告胡富
        新所為，另涉此部份販賣仿冒商標商品犯嫌。3、被告
        甲○○所為附表參、附表肆編號一至一二八所示犯行，
        尚侵害附表壹編號一、二所示商標專用權，因認被告甲
        ○○所為，另涉此部分販賣仿冒商標商品犯嫌。4、被
        告甲○○關於附表參之壹、附表肆之壹所示『盜版光碟
        』亦涉「意圖銷售而擅自以重製於光碟之方法侵害他人
        之著作財產權為常業罪」、「以犯第91條之1第3項以明
        知係侵害著作財產權之重製光碟而散布為常業罪」、「
        販賣仿冒商標商品罪」、「行使偽造私文書罪」云云。
        惟查：
 　　1、告訴人新力公司代理人方意欣並未指訴被告甲○○於附
        表參所示盜版光碟軟體內，虛偽記載「Licensed by
        Sony Computer Entertainment inc.」等授權文字（
        參見法務部調查局臺北市調查處卷2第6頁至第9頁〕；
        告訴人新力公司代理人93年6月24日狀附「甲○○案扣
        案光碟清冊─Play Station 2系統」，關於附表肆部分
        ，僅列明侵害附表壹編號一、二所示商標專用權之盜版
        光碟（參見94年度偵字第6251號卷第51頁至第55頁）；
        所謂行使偽造之文書，乃依文書之用法，以之充作真正
        文書而加以使用之意，故必須行為人就所偽造文書之內
        容向他方有所主張，始足當之（最高法院72年台上字第
        4709號判例意旨參照〕。查被告甲○○自獲案之初即分
        別供陳以每片盜版遊戲光碟片200元、130至150元之價
        格販售，斯與真品之市價（1,300元至2,000元之間〕相
        去甚遠，顯見被告甲○○向未本於上項「授權文字」對
        任何人主張附表貳、參、肆所示光碟業經新力公司授權
        ，否則何須低價求售？凡此，與行使偽造私文書罪之構
        成要件有間，自不能遽執行使偽造私文書罪、刑相繩。
     2、扣案如附表參、附表肆編號一至一二八所示光碟，並無
        附表壹編號一、二所示商標圖案，此有原審勘驗筆錄（
        附原審卷），暨告訴人新力公司代理人93年6月24日狀
        附「甲○○案扣案光碟清冊─Play Station 2系統」足
        參（參見94年度偵字第6251號卷第51頁至第55頁〕，即
        難遽認被告甲○○另涉此部分販賣仿冒商標商品犯嫌。
     3、扣案如附表參之壹所示光碟片，經勘驗結果「無法讀取
        」。扣案如附表肆之壹所示光碟片，經放入主機讀取時
        「畫面全黑」、無任何遊戲程式，此有原審勘驗筆錄足
        佐，此部分為有利於被告甲○○之認定，即認被告甲○
        ○未有此部份侵害著作權、商標專用權犯行。
     4、此外，復查無積極確切之事證，足認被告甲○○涉此部
        分犯嫌，當屬不能證明其此部分犯罪，惟公訴意旨認此
        部分，與有罪部分，分別有修正前刑法上連續犯、牽連
        犯之裁判上一罪之關係，爰不另為無罪之諭知。
據上論斷，應依刑事訴訟法第368條、第273條之1第1項，判決如
主文。
本案經檢察官劉靜婉到庭執行職務。
中　　華　　民　　國　　96　　年　　3 　　月　　30　　日
　　　　　　　　　刑事第七庭審判長法　官　楊貴雄
　　　　　　　　　　　　　　　　  法　官　許錦印
　　　　　　　　　　　　　　　　  法　官　江國華
以上正本證明與原本無異。
如不服本判決，應於收受送達後10日內向本院提出上訴書狀，其
未敘述上訴之理由者並得於提起上訴後10日內向本院補提理由書
（均須按他造當事人之人數附繕本）。
                                  書記官  陳玉嬋
中　　華　　民　　國　　96　　年　　4 　　月　　3 　　日
附錄論罪科刑法條
修正前著作權法第94條
以犯第91條第1項、第2項、第91條之1、第92條或第93條之罪為
常業者，處1年以上7年以下有期徒刑，得併科新臺幣30萬元以上
3百萬元以下罰金。
以犯第91條第3項之罪為常業者，處1年以上7年以下有期徒刑，
得併科新臺幣90萬元以上800萬元以下罰金。
著作權法第91條
擅自以重製之方法侵害他人之著作財產權者，處3年以下有期徒
刑、拘役，或科或併科新臺幣75萬元以下罰金。
意圖銷售或出租而擅自以重製之方法侵害他人之著作財產權者，
處6月以上5年以下有期徒刑，得併科新臺幣20萬元以上200萬元
以下罰金。
以重製於光碟之方法犯前項之罪者，處6月以上5年以下有期徒刑
，得併科新臺幣50萬元以上500萬元以下罰金。
著作權法第91條之1
擅自以移轉所有權之方法散布著作原件或其重製物而侵害他人之
著作財產權者，處3年以下有期徒刑、拘役，或科或併科新臺幣
50萬元以下罰金。
明知係侵害著作財產權之重製物而散布或意圖散布而公開陳列或
持有者，處3年以下有期徒刑，得併科新臺幣7萬元以上75萬元以
下罰金。
犯前項之罪，其重製物為光碟者，處6月以上3年以下有期徒刑，
得併科新臺幣20萬元以上200萬元以下罰金。但違反第87條第4款
規定輸入之光碟，不在此限。
犯前2項之罪，經供出其物品來源，因而破獲者，得減輕其刑。
商標法第82條：
明知為前條商品而販賣、意圖販賣而陳列、輸出或輸入者，處1
年以下有期徒刑、拘役或科或併科新臺幣5萬元以下罰金。
